臺灣高雄地方法院刑事判決　　　　　　　　　　　　　九十年度交易字第七二七號
　　公訴人　臺灣高雄地方法院檢察署檢察官
　　被　告　己○○
右列被告因公共危險等案件，經檢察官提起公訴（九十年度偵字第一二○○○號），
本院判決如左：
    主  文
己○○服用酒類，不能安全駕駛動力交通工具而駕駛，處拘役參拾日，如易科罰金，
以參佰元折算壹日；又因過失傷害人，處拘役柒拾伍日，如易科罰金，以參佰元折算
壹日；應執行拘役壹佰日，如易科罰金，以參佰元折算壹日。
    事  實
一、己○○於民國九十年五月二十一日二十時許，在高雄市○○○路旁飲用啤酒等酒
    類後，雖其視覺及行為反應能力嚴重降低，判斷力及駕駛體能明顯受損，而不能
    安全駕駛動力交通工具，惟仍於同日二十一時許，貿然駕駛車牌號碼ＯＫＡ─九
    四七號機車，沿高雄縣林園鄉○○路由王公村往溪洲村方向行駛。嗣於同日二十
    一時四十分許，其途經高雄縣林園鄉○○道○○路與支線道仁愛路之無號誌交岔
    路口時，原應注意酒後吐氣所含酒精濃度超過每公升零點二五毫克，不得駕車行
    駛，且應注意車輛行駛至無號誌交岔路口，應減速慢行，作隨時停車之準備，不
    得以超過該交岔路口時速四十公里之速度限制超速行駛，並注意車前狀況以隨時
    採取必要之安全措施，而當時天候晴天、前揭交岔路口路面狀況乾燥、無障礙物
    ，客觀上並無不能注意之情形，竟疏未注意仍貿然以時速六十至七十公里之速度
    超速行駛，適甲○○騎乘車牌號碼ＹＭＱ─七八六機車，由仁愛路支線道左轉王
    公路幹線道，亦疏未注意車輛行至無號誌之交岔路口，支線道車應暫停讓幹線道
    車先行，二車遂於前揭交岔路口相撞，甲○○隨即人車倒地，因而受有頭部外傷
    併左顳頂硬腦膜上出血、右顳顳頂硬膜上出血、腦浮腫、顱骨骨折、四肢多處挫
    擦傷等傷害。嗣經趕赴現場之警員於同日二十二時十七分許以酒精測試器對己○
    ○測試，其呼氣酒精濃度測定值仍達每公升零點九七毫克。
二、案經甲○○之妻乙○○訴由高雄縣警察局林園分局報告臺灣高雄地方法院檢察署
    檢察官偵查起訴。
    理  由
一、訊據被告己○○對其如何飲用酒類不能安全駕駛動力交通工具而駕駛犯行，坦承
    不諱，並有高雄縣警察局道路交通事故調查報告表影本一紙、酒精測試數據報告
    影本一紙，與事故現場照片十幀附卷可資佐證，而就醫學文獻所知，酒精對人體
    造成之影響，於呼氣時酒精濃度達每公升零點二五毫克即會輕度中毒，造成輕度
    協調功能降低，呼氣酒精濃度達每公升零點五毫克時屬輕到中度中毒症狀，出現
    反應較慢、感覺減低、影響駕駛之狀況，呼氣時酒精濃度達每公升一毫克時，已
    呈中度中毒，並有步態不穩、噁心嘔吐、精神混惑不清晰之症狀發生，此有行政
    院國軍退除役官兵輔導委員會臺北榮民總醫院八十八年八月五日（八八）北總內
    字第二六八六八號函文可據，參考德國及美國，對於呼氣酒精濃度達每公升零點
    五五毫克，肇事率為一般正常人十倍之認定標準（見法務部八十八年五月十八日
    法八八檢字第一六六九號函），本件被告於距其肇事超過一小時後，經警以酒精
    測試器測試，呼氣酒精濃度測定值既仍達每公升零點九七毫克，瀕臨中度中毒，
    有前揭酒精測試數據報告一紙附卷可證，顯見其駕駛前揭機車之時其行為反應能
    力已嚴重降低，判斷力及駕駛體能亦明顯受損而影響駕駛，加以其確與被害人相
    撞而肇事，自堪認其確已達不能安全駕駛動力交通工具之程度。
二、按車輛行經無號誌之交岔路口，應減速慢行，作隨時停車之準備；汽車行駛時，
    駕駛人應注意車前狀況，並隨時採取必要之安全措施；飲用酒類或其他類似物後
    其吐氣所含酒精濃度超過每公升零點二五毫克者，不得駕車，道路交通安全規則
    第九十三條第一項第三款、第九十四條第三項、第一百十四條第二款分別定有明
    文。本件事故現場高雄縣林園鄉○○路與仁愛路交岔路口為無號誌交岔路口，速
    度限制為時速四十公里，且王公路屬幹線道，仁愛路屬支線道，事故當時天候晴
    天、前揭交岔路口路面狀況乾燥、無障礙物，客觀上並無不能注意之情形等情，
    業據證人即現場處理員警丙○○到庭證述明確，並有前揭高雄縣警察局道路交通
    事故調查報告表及事故現場照片在卷可按，而被告如何疏未注意酒後吐氣所含酒
    精濃度超過每公升零點二五毫克，不得駕車行駛，且未注意汽車行駛至前揭無號
    誌交岔路口時，應減速慢行，而仍以時速約六十至七十公里之速度超速行駛，亦
    疏未注意車前狀況以隨時採取必要之安全措施，致與從仁愛路左轉王公路之被害
    人相撞而肇事，被害人並因而受有頭部外傷併左顳頂硬腦膜上出血、右顳顳頂硬
    膜上出血、腦浮腫、顱骨骨折、四肢多處挫擦傷之傷害等情，除據被告於警訊及
    本院審理時坦承不諱外，亦有邱綜合醫院診斷證明書一紙在卷可資佐證，故被告
    之過失責任已明，並與被害人所受之前揭傷害，具有相當因果關係，故被告過失
    傷害犯行應足堪認定。
三、至被害人雖於本院審理時一再陳稱其於事故當時，並非由高雄縣林園鄉○○路○
    ○道左轉王公路幹線道，而係與被告同向行駛，被告則自後方加以追撞等云云，
    惟此既為被告所堅決否認，事故現場復於趕赴現場處理之員警到達前遭移動而未
    保留，此經證人即現場處理員警鄭銘嵩到庭證述明確，加以本院經依職權傳喚為
    被告及被害人修繕機車之證人戊○○、丁○○二人到庭，戊○○證稱：被告機車
    前輸部分凹進去，把手部分是向前凸出來，前叉部分也是下半段凹進去，上半段
    凸出來，另外前面車板壞掉，應該是正前面靠右側部分裂開等語；丁○○證稱：
    車台前面變型歪七扭八，車身前面的板子裂開，前叉是避震器凹進來歪掉，右側
    蓋是右側車身的塑膠部分，右曲軸蓋是排氣管外面的蓋子，這兩部分都是裂開，
    前輪胎是撞到爆掉的，輪框被撞擊之後有缺口等語（均見本院九十一年一月十五
    日問筆錄），經研判之後，認被告與被害人騎乘機車之肇事形態應非追撞，而係
    對面相撞，臺灣省車輛行車事故覆議鑑定委員會亦同此認定，有該會九十一年六
    月十八日府覆議字第九一○七八四函在卷可稽，則被害人前揭指述，自不足採信
    。
四、綜上所述，本件事證至此已臻明確，被告犯行洵堪認定，應依法加以論科。
五、核被告己○○所為，係犯刑法第一百八十五條之三服用酒類不能安全駕駛動力交
    通工具而駕駛罪，及同法第二百八十四條第一項前段之過失傷害罪。其所犯上開
    二罪間，犯意各別，行為互殊，犯罪構成要件不同，應予分論併罰。又被告為汽
    車駕駛人，酒醉駕車因而致人受傷，應依道路交通管理處罰條例第八十六條第一
    項規定加重其刑。爰審酌被告之犯罪動機、目的、手段，及其生活狀況、品行、
    智識程度，酒精成分對人之意識能力具有不良影響，超量飲酒後會導致對週遭事
    務之辨識及反應能力較平常狀況薄弱，因而酒後駕車在道路上行駛，對一般往來
    之公眾及駕駛人自身皆具有高度危險性，被告明知上情，既漠視自己安危，更枉
    顧公眾行之安全，於服用酒類，酒後呼氣酒精濃度高達每公升零點九七毫克，已
    處於不能安全駕駛動力交通工具之狀態，仍駕車肇事，對被害人身體健康及財產
    造成相當程度損害，併參以被害人疏未注意車輛行至無號誌之交岔路口，支線道
    車應暫停讓幹線道車先行，亦為肇事原因，且被害人傷勢非微，被告復尚未與被
    害人達成和解等一切情狀，分別就其酒後駕車及過失傷害罪，各量處如主文所示
    之刑，並定其應執行之刑及易科罰金之折算標準，以示懲儆。
據上論斷，應依刑事訴訟法第二百九十九條第一項前段，道路交通管理處罰條例第八
十六條第一項，刑法第一百八十五條之三、第二百八十四條第一項前段、第五十一條
第六款、第四十一條第一項前段，罰金罰鍰提高標準條例第一條前段、第二條，判決
如主文。
本案經檢察官陳登燦到庭執行職務。
中      華      民      國    九十一    年      八      月     二十     日
                                  臺灣高雄地方法院交通法庭
                                      法  官 劉傑民
右正本證明與原本無異。
如不服本判決，應於判決送達後十日內，向本院提出上訴狀。
                                      書記官 黃琬婷
中      華      民      國    九十一    年      八      月     二十     日
附錄法條：
刑法第一百八十五條之三
服用毒品、麻醉藥品、酒類或其他相類之物，不能安全駕駛動力交通工具而駕駛者，
處一年以下有期徒刑、拘役或三萬元以下罰金。
因過失傷害人者，處六月以下有期徒刑、拘役或五百元以下罰金，致重傷者，處一年
以下有期徒刑、拘役或五百元以下罰金。
